【裁判字號】    97,易,735
【裁判日期】    971225
【裁判案由】    毒品危害防制條例
【裁判全文】
臺灣基隆地方法院刑事判決               97年度易字第735號
公  訴  人  臺灣基隆地方法院檢察署檢察官
被      告  乙○○
上列被告因違反毒品危害防制條例案件，經檢察官提起公訴（97
年度毒偵字第2360、2554號），因被告所犯為死刑、無期徒刑、
最輕本刑為3 年以上有期徒刑或高等法院管轄第一審案件以外之
罪，且於準備程序進行中，被告先就被訴事實為有罪之陳述，經
本院裁定進行簡式審判程序，判決如下：
    主  文
乙○○施用第二級毒品，累犯，處有期徒刑肆月，如易科罰金，
以新台幣壹仟元折算壹日，扣案之吸食器貳組，均沒收之；又施
用第二級毒品，累犯，處有期徒刑肆月，如易科罰金，以新台幣
壹仟元折算壹日，扣案之第二級毒品安非他命（毛重零點貳公克
）沒收銷燬之，上開毒品之包裝袋壹只，沒收之。應執行有期徒
刑陸月，如易科罰金，以新台幣壹仟元折算壹日；扣案之第二級
毒品安非他命（毛重零點貳公克）沒收銷燬之，上開毒品之包裝
袋壹只及扣案之吸食器貳組，均沒收之。
    事  實
一、乙○○前因施用毒品案件，經2 次觀察、勒戒後，均認無繼
    續施用毒品傾向，先後於民國87年12月10日及88年10月28日
    執行完畢釋放，並經臺灣基隆地方法院檢察署檢察官分別以
    87年度偵字第5401號及88年度毒偵字第533 號不起訴處分；
    復因施用第二級毒品案件，經本院以89年度毒聲字第923 號
    裁定令入戒治處所強制戒治，於89年11月17日因停止戒治出
    監，期滿未經撤銷停止戒治，於90年6 月7 日執行完畢，並
    因同案經本院以89年度基簡字第407 號判決判處有期徒刑3
    月確定；又因於強制戒治執行完畢後5 年內之94年7 月12日
    施用第一級毒品及於94年7 月初某日至同年9 月12日連續施
    用第二級毒品案件，經上開檢察署檢察官以94年度毒偵字第
    1961號提起公訴，並經本院以94年度訴字第863 號判決判處
    有期徒刑7 月、4 月，應執行有期徒刑10月確定，另因施用
    第二級毒品及持有第一級毒品案件，經本院以95年度易字第
    247 號判決各判處有期徒刑3 月，應執行有期徒刑5 月確定
    ，與前開94年度訴字第863 號判決所科之刑接續執行，於96
    年4 月17日假釋出監，保護管束期滿未經撤銷假釋，未執行
    之刑以已執行論，於96年6 月20日執行完畢。再因施用第二
    級毒品案件，經本院以97年度基簡字第555 、894 號判決，
    分別判處有期徒刑4 月及5 月確定，並經本院以97年度聲字
    第838 號裁定定應執行有期徒刑7 月，復經臺灣高等法院以
    97年度抗字第1119號裁定駁回抗告確定（尚未執行完畢）。
二、詎乙○○仍未戒除毒癮惡習，分別基於施用第二級毒品之犯
    意，於下列時、地，施用第二級毒品，復於下列時、地為警
    查獲後，經警採集其尿液送驗後，始悉上情：
（一）於97年9 月8 日上午11、12時許，在位於基隆市○○街71
      之5 號4 樓之友人住處，以將第二級毒品安非他命置放於
      吸食器內，下以火燒烤後吸食所生煙霧之方式，施用第二
      級毒品。嗣其於同日下午4 時許，在上址為警查獲，並扣
      得乙○○所有供施用第二級毒品犯罪所用之吸食器2 組。
（二）於97年9 月25日下午1 、2 時許，在位於基隆市○○區○
      ○路196 號之4 住處，以將第二級毒品安非他命置放於吸
      食器內，下以火燒烤後吸食所生煙霧之方式，施用第二級
      毒品。嗣其於同日晚間9 時10分許，在基隆市○○區○○
      街3 號前為警查獲，並扣得乙○○持有之第二級毒品安非
      他命1 包（毛重0.25公克）。
三、案經基隆市警察局第一、二分局報請臺灣基隆地方法院檢察
    署檢察官偵查起訴。
    理  由
壹、程序方面
    本件被告乙○○所犯者非為死刑、無期徒刑、最輕本刑為3
    年以上有期徒刑之罪或高等法院管轄第一審案件，其於準備
    程序進行中，先就被訴事實為有罪之陳述，經告知其簡式審
    判程序之旨，並聽取公訴人、被告之意見後，本院依刑事訴
    訟法第273 條之1 第1 項之規定，裁定以簡式審判程序進行
    本案之審理。
貳、實體事項
一、事實認定部分
    上開事實，業據被告於警詢、偵查及本院審理時坦承不諱，
    且被告為警查獲後，採集之尿液檢體經送臺灣尖端先進生技
    醫藥股份有限公司檢驗，均呈安非他命類之陽性檢驗結果，
    此有該公司97年9 月12日、同年10月13日出具之濫用藥物檢
    驗報告及基隆市警察局第一分局偵辦毒品案件尿液檢體委驗
    單、基隆市警察局第二分局偵辦毒品案件尿液檢體對照表在
    卷可稽，又警方於97年9 月25日查扣之透明結晶體（毛重
    0.2 公克），經初步鑑驗後，含有第二級毒品安非他命之成
    分，此有基隆市警察局第一分局查獲毒品危害防制條例毒品
    初步鑑驗報告書及鑑驗結果照片在卷供參，另有吸食器2 組
    扣案為佐，並有查獲現場照片可稽，是認被告之自白與事實
    相符，本件事證明確，被告犯行應堪認定。
二、論罪科刑部分
（一）按毒品危害防制條例於92年7 月9 日修正公布，自93年1
      月9 日施行，其中第20條、第23條將施用毒品之刑事處遇
      程序，區分為「初犯」、「5 年內再犯」及「5 年後再犯
      」，依其立法理由之說明：「初犯」，經觀察、勒戒或強
      制戒治後，應為不起訴處分或不付審理之裁定；經觀察、
      勒戒或強制戒治執行完畢釋放後，「5 年內再犯」者，因
      其再犯率甚高，原實施之觀察、勒戒及強制戒治既已無法
      收其實效，爰依法追訴或裁定交付審理，至於經觀察、勒
      戒或強制戒治執行完畢釋放後，「5 年後再犯」者，前所
      實施之觀察、勒戒或強制戒治已足以遮斷其施用毒品之毒
      癮，為期自新及協助其斷除毒癮，仍適用「初犯」之規定
      ，先經觀察、勒戒或強制戒治之程序，從而，僅限於「初
      犯」及「5 年後再犯」2 種情形，始應先經觀察、勒戒或
      強制戒治程序，倘被告於5 年內已再犯，經依法追訴處罰
      ，縱其第3 次（或第3 次以上）再度施用毒品之時間，在
      初犯經觀察、勒戒或強制戒治執行完畢釋放5 年以後，已
      不合於「5 年後再犯」之規定，且因已於「5 年內再犯」
      ，顯見其再犯率甚高，原實施觀察、勒戒或強制戒治，已
      無法收其實效，應依該條例第10條處罰（最高法院95年第
      7 次刑事庭會議決議可資參照）。本件被告前因施用毒品
      案件，經2 次觀察、勒戒後，均認無繼續施用毒品傾向，
      先後於87年12月10日及88年10月28日執行完畢釋放，並經
      臺灣基隆地方法院檢察署檢察官分別以87年度偵字第5401
      號及88年度毒偵字第533 號不起訴處分，復因施用第二級
      毒品案件，經本院以89年度毒聲字第923 號裁定令入戒治
      處所強制戒治，於89年11月17日因停止戒治出監，期滿未
      經撤銷停止戒治，於90年6 月7 日執行完畢，並因同案經
      本院以89年度基簡字第407 號判決判處有期徒刑3 月確定
      ；又因於強制戒治執行完畢後5 年內之94年7 月12日施用
      第一級毒品及於94年7 月初某日至同年9 月12日連續施用
      第二級毒品案件，經上開檢察署檢察官以94年度毒偵字第
      1961號提起公訴，並經本院以94年度訴字第863 號判決判
      處有期徒刑7 月、4 月，應執行有期徒刑10月確定，另因
      施用第二級毒品及持有第一級毒品案件，經本院以95年度
      易字第247 號判決各判處有期徒刑3 月，應執行有期徒刑
      5 月確定；再因施用第二級毒品案件，經本院以97年度基
      簡字第555 、894 號判決，分別判處有期徒刑4 月及5 月
      確定，此有本院刑事判決及臺灣高等法院被告前案紀錄表
      在卷可稽，是被告於所受強制戒治執行完畢後5 年內已再
      犯，且經依法追訴處罰，足認原實施觀察、勒戒及強制戒
      治無法收其實效，縱被告本次犯行係於所受強制戒治執行
      完畢5 年後所為，揆諸首揭說明，仍不合於毒品危害防制
      條例第20條第3 項規定之「5 年後再犯」，且因被告係於
      「5 年內再犯」，顯見其再犯率甚高，即應依法處罰。
（二）核被告所為，均係犯毒品危害防制條例第10條第2 項之施
      用第二級毒品罪。被告持有第二級毒品以供施用，持有之
      低度行為應為施用之高度行為所吸收，不另論罪。
（三）又按刑法於94年2 月2 日修正公布，自95年7 月1 日起施
      行，修正後之刑法刪除連續犯之規定，將本應各自獨立評
      價之數罪，回歸應賦予複數法律效果之原貌，故刑法修正
      施行後多次施用毒品之犯行，應採一罪一罰，始符立法本
      旨（最高法院96年度第9 次刑事庭會議決議可資參照）。
      本件被告係於刑法修正施行後，為本件2 次施用第二級毒
      品之犯行，且施用毒品之時、地相異，足認犯意並非同一
      ，參酌上開所述，應予分論併罰。
（四）被告曾受如事實欄所載之徒刑執行完畢，此有臺灣高等法
      院被告前案紀錄表在卷供參，其受徒刑之執行完畢，再為
      本件2 次施用毒品之行為，係於5 年以內故意再犯有期徒
      刑以上之罪，均為累犯，俱應依刑法第47條第1 項之規定
      加重其刑。
（五）爰審酌被告前經觀察、勒戒及強制戒治，並經刑罰矯治後
      ，均未戒除毒癮，再行施用毒品，足見缺乏戒斷決心，然
      被告所為僅屬戕害自身之行為，未侵害其他法益，且其於
      警詢、偵查及本院審理時均坦認犯行，犯後態度尚屬良好
      等一切情狀，分別量處如主文所示之刑，並均諭知易科罰
      金之折算標準，另依法定其應執行之刑。
（六）又按查獲之第一、二級毒品及專供製造或施用第一、二級
      毒品之器具，不問屬於犯人與否，均沒收銷燬之，毒品危
      害防制條例第18條第1 項前段定有明文。本件扣案之透明
      結晶體（毛重0.2 公克），含有第二級毒品安非他命之成
      分，已如前述，應依上開規定宣告沒收銷燬之；又扣案之
      吸食器2 組（均由一支塑膠吸管及一只透明圓形玻璃球組
      成，非專供施用毒品所用之器具，業據本院當庭勘驗屬實
      ），為被告所有供施用第二級毒品犯罪所用之物，另上開
      毒品之包裝袋1 只，係被告所有供持有第二級毒品犯罪所
      用之物，業經被告供承無誤，均應依刑法第38條第1 項第
      2 款之規定宣告沒收之。
據上論斷，應依刑事訴訟法第284 條之1 、第273 條之1 第1 項
、第299 條第1 項前段，毒品危害防制條例第10條第2 項、第18
條第1 項前段、第23條第2 項，刑法第11條前段、第47條第1 項
、第41條第1 項前段、第2 項、第38條第1 項第2 款、第51條第
5 款，判決如主文。
本案經檢察官甲○○到庭執行職務。
中    華    民    國    97    年    12    月    25    日
                  刑事第二庭法    官  邰婉玲
以上正本證明與原本無異。
如不服本判決應於收受送達後10日內向本院提出上訴書狀，並應
敘述具體理由；其未敘述上訴理由者，應於上訴期間屆滿後20日
內向本院補提理由書（均須按他造當事人之人數附繕本）「切勿
逕送上級法院」。
中    華    民    國    97    年    12    月    25    日
                            書 記 官  彭筠凱
附錄所犯法條：
毒品危害防制條例第10條第2項
施用第二級毒品者，處 3 年以下有期徒刑。


司法院資訊處製作；財團法人民間司法改革基金會備份。
